臺灣高等法院刑事判決　　　　　　　　 94年度上易字第938號
上　訴　人　臺灣臺北地方法院檢察署檢察官
被　　　告　丙○○○
上列上訴人因被告詐欺等案件，不服臺灣臺北地方法院94年度易
字第388號，中華民國94年5月11日第一審判決（聲請簡易判決處
刑案號：臺灣臺北地方法院檢察署94年度偵緝字第78號，經原審
認不宜逕以簡易判決處刑，改依通常程序審理及檢察官當庭追加
起訴竊盜案件），提起上訴，本院判決如下：
    主  文
上訴駁回。
    理  由
一、本案經本院審理結果，認檢察官聲請簡易判決處刑意旨及追
    加起訴意旨（原判決載為公訴意旨尚有未洽，應予改正）所
    指被告被訴涉犯刑法第339條第1項之詐欺取財罪及同法第32
    0條第1項之竊盜罪均屬不能證明，原審以無從證明被告涉有
    公訴意旨所稱之上開詐欺及竊盜之犯行諭知被告無罪，並無
    不當，應予維持，並引用第一審判決書記載之證據及理由（
    如附件）。
二、檢察官上訴意旨以：（一）按依刑事訴訟法第99條規定通譯
    選任與否，須視被告語言能力是否足以理解及表達而定，並
    非以強制選任通譯為必要。經查被告於94年1月1日警方詢問
    前，已先確認被告之國文能力，而被告答稱「可以用中文回
    答」（詳本署94年度偵緝字第78號偵查卷第4頁），於本署
    94年1月2日偵查中檢察官訊問時，被告亦以流利之國語應訊
    ，於本署94年1月13日檢察官訊問時，被告亦以國語對答如
    流，並在該次偵訊中兩度陳述「我有說我離婚，可是是我隨
    便說說的」、「可是東西在越南，我那時候跟甲○○說的話
    ，是隨便說說的」等語，又證人甲○○證稱教育程度為國小
    畢業，證人即被告之配偶乙○○則稱看不懂國字，均以電話
    跟被告聯繫等語，若非被告精通國語，依該二人之學識狀況
    ，如何能與被告溝通無礙？準此被告對於國語並非全然無法
    認知，自非以強制選任通譯為必要。（二）被告交付告訴人
    之居留證及中華民國簽證，該等文件均屬影本並非清晰，且
    夾雜中、英及越南文等各國文字，不易辨識，且告訴人於審
    理期日，已證稱自己僅有國小畢業之學歷，觀諸該等影印模
    糊之證件，告訴人能否確實辨認並理解其義，已非無疑，認
    定告訴人主觀上應有所認知，似屬無據。（三）又被告多次
    來台期間，不僅同住於告訴人住處，流動戶口手續亦由告訴
    人出面辦理，此有流動戶口申請書一紙在卷可參，足證告訴
    人確實因被告言行，誤信被告已無婚姻關係存在，受騙交付
    高額財物，更席開兩桌宴請賓客（此部分業經證人潘昭泰證
    述綦詳）。再被告對於收受告訴人交付如清單及匯款單所示
    之財物，大致坦承，觀諸清單上之財物，有金飾、辦理結婚
    手續費用、酒席及生活費等支出，亦足證被告係以與告訴人
    結婚為由，詐騙告訴人致告訴人誤信被告有結婚並共同生活
    之真意而交付鉅額財物。（四）被告於警、偵訊及法院審理
    中，均坦承取得系爭女用勞力士錶，又觀諸卷附入出境紀錄
    表，可知被告確實於91年4月12日取得系爭手錶後立即出境
    ，返回越南，直至94年再度入境始遭查獲，而告訴人於事發
    翌日隨即前來本署按鈴申告，並就遭詐騙及失竊經過詳予敘
    明，亦足證被告涉有前揭犯行，原審不查，僅以被告與告訴
    人同居共財，為財物贈與云云，所為推論不僅無據，亦與社
    會經驗法則相悖，指摘原判決認事用法有前揭違誤之處，請
    求撤銷原判決，另為適法之裁判等語，惟查：（一）被告係
    越南人氏並未接受中文正式教育，其對於中文涵義是否能完
    全理解，不無疑義，是其於原審時辯稱：是一名越南人把我
    介紹給甲○○，要我陪他睡覺，而甲○○不斷糾纏我，並送
    我禮物及金錢，要求與之同居，我亦告訴甲○○已結婚，並
    未曾向甲○○表示已離婚，至於偵查中筆錄記載我有說我已
    離婚是隨便說說的，是因偵查中伊聽不懂及偵查中無通譯所
    以講不通等語，應可採信。（二）又被告交付告訴人之居留
    證及中華民國簽證，其目的顯係在表明被告當時具有配偶婚
    姻關係，依法不可能與告訴人結婚，而告訴人收受各該證件
    之主要目的，亦係在了解被告當時是否具有配偶婚姻關係，
    能否與之結婚，上開證件既均以中文載明被告配偶乙○○，
    告訴人自不得諉為不知。（三）又被告在台期間均與告訴人
    住同一處，被告之流動戶口亦由告訴人辦理，且被告大致坦
    承收受告訴人交付如清單及匯款單所示之財物，然被告既將
    居留證及中華民國簽證交予告訴人，已表明其有配偶，依法
    不能與告訴人結婚，顯無從證明被告係以與告訴人結婚為由
    ，詐騙告訴人財物。（四）又被告於取得系爭女用勞力士錶
    後立即出境返回越南，直至94年再度入境，亦不能因此遽認
    被告涉有竊盜犯行。綜上所述，本件檢察官之上訴，為無理
    由，應予駁回。
三、被告經合法傳喚，無正當理由不到庭，爰不待其陳述逕行判
    決。
據上論結，應依刑事訴訟法第373條、第368條、第371條，判決
如主文。
本案經檢察官李良忠到庭執行職務。
中　　華　　民　　國　　94　　年　　12　　月　　6 　　日
　　　　　　　　　刑事第六庭  審判長法　官　許國宏
                                    法　官  林銓正
                             　 　　法　官  楊貴志
以上正本證明與原本無異。
不得上訴。
                                    書記官  林蓓瑜
中　　華　　民　　國　　94　　年　　12　　月　　7 　　日
